【裁判字號】    92,訴,472
【裁判日期】    921124
【裁判案由】    違反洗錢防制法等
【裁判全文】
臺灣雲林地方法院刑事判決                          九十二年度訴字第四七二號
    公  訴  人  臺灣雲林地方法院檢察署檢察官
    被      告  乙○○
右列被告因違反洗錢防制法等案件，經檢察官聲請以簡易判決處刑（九十二年度偵字
第二三九０號），本院斗六簡易庭認應依通常程序審理，移
庭案號：九十二年度六簡字第三一四號），本院判決如左：
    主  文
乙○○無罪。
    理  由
一、公訴意旨略以：乙○○為換取現金花用，雖預見販賣自己郵局帳戶之存摺及提款
    卡予他人，可能幫助他人以攜帶兇器竊盜、恐嚇之手段取得不法財物，竟仍不違
    其本意，而基於幫助攜帶兇器竊盜、恐嚇取財之犯意，於民國（下同）九十年九
    月初某日，以新台幣（下同）三千五百元之代價，將所有之台中公益路郵局帳戶
    （局號：００二一四０─七，帳號：０四七七二六─三號）存摺、提款卡，出賣
    予丙○○（檢察官聲請簡易判決處刑書誤載為鄭隆興）使用。嗣丙○○基於意圖
    為自己不法所有之概括犯意，於下列時、地，攜帶所有客觀上具有危險性，對人
    之生命、身體構成威脅，可供兇器使用之Ｔ字扳手、長型扳手各一支，連續為竊
    盜行為：(一)於九十年九月十日七時許，在臺中市○○區○○路一五八號前，竊取
    盧若梅所有車牌號碼Ｓ六—００六八號自用小客車。(二)於九十年九月十二日八時
    許，在臺中市○區○村路與中興三巷路口，竊取嚴怡玲所有車牌號碼ＯＭ—六六
    一八號自用小客車。(三)於九十年九月十二日十時許，在臺中市南屯區中和巷二一
    號前，竊取黃瀅純所有車牌號碼Ｈ七—一六五０號自用小客車。(四)於九十年九月
    二十日六時許，在臺中市北屯區○○○○街與大連西街路口，竊取蕭名吟所有車
    牌號碼Ｂ五—八八七六號自用小客車。丙○○於竊得上開(一)至(四)部分之自用小客
    車後，又基於意圖為自己不法所有之恐嚇取財概括犯意，利用向乙○○所購得之
    上開郵局帳戶，連續於九十年九月十日九時許、同月十二日八時三十分許、同月
    十二日十二時許、同年九月二十日八時許，先後向盧若梅、嚴怡玲、黃瀅純及蕭
    名吟以電話恫稱：須將指定數目之款項匯入上開乙○○之郵局帳戶內，否則即將
    車輛解體、轉售或另行處理等加害財產之語予以恐嚇，使盧若梅、嚴怡玲、黃瀅
    純及蕭名吟均因此心生畏懼，盧若梅於同年九月十日九時十八分許，依指示匯款
    二萬五千元；嚴怡玲於同年九月十三日十五時十四分許，依指示匯款一萬五千元
    ；黃瀅純於同年九月十三日十時八分許，依指示匯款二萬元；蕭名吟於同年九月
    二十日十時十六分許，依指示匯款二萬六千元（丙○○所涉攜帶兇器竊盜罪、恐
    嚇取財罪部分，業經臺灣南投地方法院判決確定），故認乙○○涉犯刑法第三百
    二十一條第一項第三款、第三百四十六條第一項、第三十條第一項之幫助攜帶兇
    器竊盜及恐嚇取財罪嫌。
二、按犯罪事實應依證據認定之，無證據不得推定其犯罪事實；又不能證明被告犯罪
    者，應諭知無罪之判決，刑事訴訟法第一百五十四條第二項、第三百零一條第一
    項分別定有明文。而所謂認定犯罪事實之證據，係指足以認定被告確有犯罪行為
    之積極證據而言，該項證據自須適合於被告犯罪事實之認定，始得採為斷罪資料
    ，又苟未能發現相當證據或證據不足以證明，自不能以推測或擬制之方法，以為
    裁判基礎，故被告否認犯罪事實所持之辯解，縱屬不能成立，仍非有積極之證據
    足以證明其犯罪行為，不能遽為有罪之認定（最高法院二十九年上字第三一０五
    號、四十年台上字第八六號及三十年上字第一八三一號判例要旨參照）。
三、公訴意旨認被告乙○○涉有幫助攜帶兇器竊盜及恐嚇取財罪嫌，無非係以：(一)被
    告已坦承有交付證人丙○○上開帳戶之存摺及提款卡、(二)證人丙○○偵查中之證
    詞、(三)上開帳戶之立帳申請書影本及客戶歷史交易清單各一份、(四)車輛車牌失竊
    作業新增車輛認可資料一份、(五)台灣南投地方法院九十年度易字第五九九號刑事
    判決書影本一份為據。然訊之被告乙○○固坦承確於九十年九月六日申請上開帳
    戶，並於開戶後不久，在台中市蝴蝶谷賓館內，將上開帳戶存摺、提款卡交付丙
    ○○之事實；惟否認有幫助攜帶兇器竊盜及恐嚇取財之犯行，辯稱：丙○○告訴
    我，他有朋友要匯錢給他，所以我才將存摺、提款卡借給丙○○，沒有取得任何
    代價，不知道丙○○會拿來作為竊車後恐嚇取財之匯款帳戶使用等語。
四、經查：
  (一)被告確於九十年九月六日申請台中公益路郵局帳號０四七七二六─三號帳戶，並
    於開戶後不久，在台中市蝴蝶谷賓館，將上開帳戶之存摺、提款卡，提供給證人
    丙○○使用之事實，業經被告於本院審理中供述明確（見本院卷第五四頁背面、
    第五七頁），核與證人丙○○於本院審理中證述相符（見本院卷第五七頁），復
    有上開帳戶之立帳申請書影本一份在卷可稽（見台灣台中地方法院檢察署九十年
    度偵字第二一九三八號《下稱第二一九三八號》卷第一三頁），足認屬實。
  (二)嗣丙○○於公訴意旨所示時、地，連續攜帶兇器竊取被害人盧若梅、嚴怡玲、黃
    瀅純及蕭名吟所有上述汽車，又連續向盧若梅、嚴怡玲、黃瀅純及蕭名吟恐嚇取
    財，使盧若梅、嚴怡玲、黃瀅純及蕭名吟因心生畏懼，而分別如數匯款至上開帳
    戶之事實，業經證人丙○○於本院審理中證述：帳戶是後來用來竊盜、擄車勒贖
    用的，同時我也因此被判一年四月，我沒有再上訴等語明確（見本院卷第五四頁
    ），並有車輛車牌失竊作業新增車輛認可資料、上開帳戶客戶歷史交易清單各一
    份（見二一九三八號卷第一九頁、第七二頁）；及台灣南投地方法院九十年度易
    字第五九九號刑事判決書影本一份（見台灣南投地方法院檢察署九十一年度偵字
    第四０七三號《下稱第四０七三號》卷第三三頁至第三五頁）在卷可稽，復經本
    院調取上開刑事卷宗核閱無訛，亦足信屬實。
  (三)而被告雖辯稱：係將帳戶之存摺、提款卡出借予證人丙○○使用，未取得任何代
    價等語，惟證人丙○○於本院審理中證述：當時認識乙○○沒有幾天，是朋友帶
    我到乙○○住處，我才認識他的，交帳戶後就沒有再與被告聯絡等語（見本院卷
    第五三頁），核與被告於本院審理中供稱：至案發時認識被告約二個月，是朋友
    帶他到我租屋處，我才認識他的，從借帳戶給丙○○後，就沒有再聯絡，當初借
    的時候，沒有約定要借多久等語（見本院卷第五四頁背面、第五六頁、第五八頁
    ）大致相符，足見被告與證人丙○○確不熟識，而依經驗法則判斷，提供帳戶借
    他人用以投資、儲蓄等固所在多有，但一般僅限於親屬或摯友，即彼此間具有相
    當之信賴關係，以免茲生事端，本件被告既與證人丙○○毫無交情，則被告何以
    甘冒風險將上開帳戶之存摺、提款卡借證人丙○○使用，且未約定使用期限，事
    後又未再與證人丙○○聯絡，此顯與常理相違，況證人丙○○於偵查中陳述：借
    帳戶有代價，是以三千五百元向被告借的等語（見第四０七三號卷第四二頁背面
    ）；於本院審理中亦證述：帳戶是我向被告買的，當時是一手交錢，一手交帳戶
    、印章、提款卡，我記得好像是三千元或三千五百元，帳戶是買斷的等語（見本
    院卷第五三頁背面、第五四頁），而證人丙○○與被告並無仇怨，自無設詞誣陷
    被告之虞，是證人丙○○上開證詞，堪以採信。至買賣價金證人丙○○在偵查中
    稱三千五百元；於本院證述三千元或三千五百元，應以證人證述一致之三千五百
    元為正確金額，足認被告確係以三千五百元之代價將上開帳戶存摺、提款卡出賣
    予證人丙○○。被告仍以前詞置辯，顯不足採。
  (四)又被告辯稱：丙○○說是朋友要匯錢給他，不知道丙○○將帳戶作為竊車後恐嚇
    取財匯款帳戶使用等語。而證人丙○○於偵查中供述：我沒有向被告說是要勒索
    用，只說是朋友匯款用等語（見第四０七三號卷第四二頁背面）；於本院審理中
    亦證述：我只跟被告說有人要匯錢給我而已，並沒有說是何人要匯錢給我，也沒
    有跟被告說匯錢的原因，被告是否知道我要偷車匯款的事我不知道，是我朋友跟
    被告說好後，我才過去的等語（見本院卷第五七頁），證人丙○○上開證詞一致
    ，且承前述，證人丙○○與被告既不熟識，購買上開帳戶係欲作為竊車後恐嚇取
    財匯款帳戶使用，衡情當不會告知被告購買帳戶之目的，徒增被查獲之風險甚明
    ，故證人丙○○上開證詞，堪以採信。足認被告在出賣上開帳戶之存摺、提款卡
    時，確不知悉證人丙○○要作為竊車後恐嚇取財匯款帳戶使用。被告上開辯詞，
    應屬實在。
  (五)按刑法上之幫助行為，須有幫助他人犯罪之意思；如無此種故意，而是基於其他
    原因助成他人犯罪之結果者，尚難以幫助犯論（最高法院二十年上字第一０二二
    號判例要旨參照）。即幫助犯在從事幫助行為時，須認識其係在幫助他人實施犯
    罪行為。因此，幫助者除對於其所實施之幫助行為予以認識外，猶須認識其所幫
    助者實施一定之犯罪，故幫助者不僅有共犯故意，猶須有構成要件故意（蔡墩銘
    著刑法精義、一九九九年十一月出版、第三五０頁參照）。承前述，被告係將上
    開帳戶之存摺、提款卡出賣予證人丙○○，已據本院查明屬實，而一般人均能到
    銀行開戶，並無購買他人帳戶使用之必要，惟竟有人願出價購買他人帳戶，則出
    賣帳戶予他人使用之人，必當能預見購買者將利用該帳戶作不法用途，然不法勾
    當種類繁雜，不只攜帶兇器竊盜、恐嚇取財犯罪而已，甚且，各種不法罪行之刑
    事責任輕重差別甚鉅，故尚難僅以被告出賣帳戶，即認為被告就匯款入帳戶內所
    生之各種罪行均有不確定故意之幫助犯意，且亦無積極證據足以證明被告預見證
    人丙○○買受帳戶之目的係供竊車後恐嚇取財之匯款帳戶使用，仍不違背其本意
    ，而出賣帳戶給予助力，因此被告與證人丙○○間應僅係單純買賣帳戶，是證人
    丙○○之上開犯行已逾越被告認識範圍，被告既對證人丙○○之實際犯情一無所
    悉，則依前揭有關幫助犯之說明，自無法對被告論以幫助攜帶兇器竊盜、恐嚇取
    財之責。
五、從而，本件並無積極證據足資證明被告有幫助攜帶兇器竊盜、恐嚇取財之犯行，
    依照前揭法條規定及判例要旨，自應為無罪之判決。
據上論斷，應依刑事訴訟法第四百五十二條、第三百零一條第一項，判決如主文。
本案經檢察官甲○○到庭執行職務。
中      華      民      國    九十二    年    十一    月    二十四      日
                                         臺灣雲林地方法院刑事第三庭
                                             審判長法  官  黃  一  馨
                                                   法  官  廖  國  勝
                                                   法  官  蘇  錦  秀
右正本證明與原本無異。
如不服本判決，應於送達後十日內向本院提出上訴狀。（須附繕本）
                                                   書記官  曾  家  祥
中      華      民      國    九十二    年    十一    月    二十四      日


司法院資訊處製作；財團法人民間司法改革基金會備份。
